臺灣士林地方法院刑事判決　　　　　　　　　　　　　　九十年度訴字第三一六號
　　公　訴　人　臺灣士林地方法院檢察署檢察官
　　被　　　告　戊○○
　　指定辯護人　楊揚律師
右列被告因強盜案件，經檢察官提起公訴（八十九年度偵字第六七七四號），本院判
決如左：
    主  文
戊○○共同連續意圖為自己不法之所有，以恐嚇使人將本人之物交付，處有期徒刑貳
年。又意圖為自己不法之所有，結夥三人以上攜帶兇器，以強暴、脅迫致使不能抗拒
，而取他人之物，處有期徒刑伍年。應執行有期徒刑陸年陸月。被訴搶奪罪部分無罪
。
    事  實
一、戊○○曾於民國八十八年間，因犯懲治盜匪條例案件，經本院判處有期徒刑三年
    ，緩刑五年確定，尚在緩刑期間內，竟不知悔改，復基於為自己不法所有之意圖
    ，與吳御瑋（原名吳信宏）、范秉丞（原名范修誠）、呂韋佑、吳明宗、李偉銘
    、徐政隆等人，基於共同犯意之聯絡，謀議尋找年齡相仿或較年幼之被害人，帶
    往隱密地點喝令被害人交付財物，如被害人不從則予毆打使被害人交付財物。嗣
    並基於前開謀議而為左列行為：
  （一）戊○○基於恐嚇取財及妨害自由之概括犯意，於八十九年六月三十日晚間九
        時許，夥同吳御瑋、范秉丞、呂韋佑，在台北縣三重市三和夜市，見張凱榮
        （七十五年三月十五日生）、戴嘉宏（七十五年七月八日生）年幼可欺，即
        藉口張凱榮瞪戊○○，由吳御瑋、范秉丞一組，戊○○、呂韋佑一組，分別
        以手搭在張凱榮、戴嘉宏肩膀之方式，施以不法腕力，強將張凱榮、戴嘉宏
        帶至三重市信義公園，剝奪渠二人行動自由。嗣抵達信義公園後，戊○○、
        吳御瑋、范秉丞、呂韋佑四人即喝令張凱榮、戴嘉宏交付身上財物，並恫稱
        如不將財物交出即將渠帶往廁所毆打等語，致張凱榮、戴嘉宏心生畏懼，張
        凱榮因而交付現金新台幣（下同）二千四百元、行動電話一支，戴嘉宏因而
        交付三百一十元、行動電話一支。
  （二）戊○○復基於同一恐嚇取財、妨害自由之概括犯意，於八十九年七月二日晚
        間八時許，夥同吳御瑋、范秉丞、吳明宗、李偉銘，在台北市士林區士林夜
        市內，見陳彥綸（七十一年五月十一日生）、江明洪（七十二年六月二十二
        日生）年齡相仿，弱勢可欺，即藉口陳彥綸撞到吳御瑋，要求陳彥綸、江明
        洪至旁邊商談，經陳彥綸、江明洪拒絕，吳御瑋等人即以手勾住陳彥綸、江
        明洪脖子之方式，施以不法腕力，強行將陳彥綸、江明洪帶往台北市○○區
        ○○路十五巷某處空屋內，剝奪渠二人行動自由。嗣抵達空屋後，戊○○在
        屋外，推由其餘四人即吳明宗、吳御瑋、范秉丞、李偉銘下手，由吳明宗、
        吳御瑋在屋內以手掌摑陳彥綸臉頰兩、三下（未成傷），使陳彥綸、江明洪
        心生畏懼，任由吳御瑋等人搜身，陳彥綸遭取走一千八百元、行動電話一支
        及金融卡一張；江明洪遭取走行動電話一支；嗣戊○○等五人再強押陳彥綸
        、江明洪兩人至陽明戲院對面提款機，喝令陳彥綸以金融卡提領五千元，致
        陳彥綸心生恐懼，雖可反抗戊○○等人，惟因恐再遭毆打，乃提領五千元後
        交付。
  （三）戊○○復基於同一恐嚇取財之概括犯意，於八十九年七月二日晚間八時許，
        夥同吳信宏、范修誠、李偉銘、吳明宗，在台北市士林區士林夜市內，見丙
        ○○（七十六年一月十四日生）年幼可欺，藉口丙○○看了戊○○等人一眼
        ，要求丙○○與渠等前往旁邊百齡高中，丙○○因害怕而隨同戊○○等人前
        往。迨至百齡高中內，吳御瑋、范秉丞則出言恐嚇，並毆打丙○○（傷害部
        分業據撤回告訴），喝令丙○○交出身上財物，丙○○因此心生恐懼而交付
        五百十七元。
  （四）戊○○復基於同一之妨害自由之概括犯意，於八十九年七月三日晚間九時許
        ，夥同吳御瑋、范秉丞、呂韋佑、吳明宗共五人，在台北市士林區士林夜市
        內，見庚○○（七十三年十二月三十日）、甲○○（七十四年四月十三日）
        、丁○○（七十四年七月七日）三人年幼可欺，乃藉口丁○○撞到人沒有道
        歉，要求到公園去講，並以手勾庚○○、甲○○、丁○○脖子之方式，施用
        不法腕力，將庚○○、甲○○、丁○○強行帶往百齡國中。並於百齡國中校
        園內某暗處，動手猛推庚○○、甲○○、丁○○三人，並喝令三人交出財物
        ，庚○○不從，戊○○等人乃起意強盜財物，由吳御瑋、范秉丞、呂韋佑，
        分持客觀上可為兇器使用之廢棄木製椅子上之木板、椅腳，毆打並腳踹庚○
        ○，致庚○○右背部、左手臂、右手及肩部、鼻樑等多處受傷，再於庚○○
        不能抗拒之時取走其置於褲子後方口袋內之行動電話一支，之後復喝令庚○
        ○交出錢財，庚○○仍不從，吳御瑋則拾起客觀上可為兇器之石塊，揚言如
        不交付財物要以石塊毆擊，庚○○因已遭渠等以木板、椅腳毆擊，並遭腳踹
        ，受此脅迫惟恐再遭石塊毆擊性命不保，乃至不能抗拒，而取出皮包，任由
        吳御瑋等人取走皮包內之二百元。范秉丞嗣並動手毆打丁○○（傷害部分未
        據告訴），吳御瑋則以腳踹甲○○（未受傷），使在場遭挾制目睹庚○○被
        圍毆之甲○○、丁○○心生恐懼，不能抗拒，而任令范修誠等人搜身，甲○
        ○遭取走一千元、電話卡一張、電話ＩＣ卡一張，丁○○遭取走八百元。
  （五）戊○○復基於同前之恐嚇取財、妨害自由之概括犯意，於八十九年七月四日
        下午二時許，與吳御瑋、呂韋佑、徐政隆（綽號「阿偉」）在蘆洲市撞球店
        內打撞球，見詹昀達、陳宗興、賴文凱均攜帶行動電話，乃於詹昀達、陳宗
        興、賴文凱三人離開撞球店時，尾隨其後，嗣於蘆洲市仁愛國小前攔下詹昀
        達、陳宗興、賴文凱，由吳御瑋以手勾住陳宗興之脖子，其他人押著詹昀達
        、賴文凱，以此方式施用不法腕力，強行將陳宗興、詹昀達、賴文凱三人帶
        至台北縣蘆洲市仁愛國小對面之公園內，而剝奪渠等行動自由。途中吳御瑋
        即動手毆打陳宗興一下（未成傷），抵達公園後吳御瑋又毆打詹昀達臉部、
        肚子各一下（未成傷），並喝令詹昀達、陳宗興、賴文凱交出錢財。詹昀達
        不肯，賴文凱亦開口要求吳御瑋等人不要打人不要拿行動電話，吳御瑋聞言
        掌摑賴文凱一下（未成傷），並自地上撿拾一個磚塊，揚言如不交付錢財就
        要打人，致使詹昀達、陳宗興、賴文凱心生恐懼，且為免受皮肉之苦，不願
        抗拒而任由吳信宏等人搜身，詹昀達遭取走二十元、行動電話一支，陳宗興
        遭取走一百六十元、行動電話一支，賴文凱遭取走四百元、行動電話一支。
二、案經台北市政府警察局士林分局報請台灣士林地方法院檢察署檢察官偵查起訴。
    理  由
一、訊之被告戊○○坦承有右述犯罪事實欄（一）、（三）之犯行不諱，惟辯稱：犯
    罪事實（二）其並未強押被害人強往空屋，只是跟隨其他共犯一同前往，其他共
    犯作案時伊在空屋外與女友講電話，並未參與犯案；犯罪事實（四）伊雖有參與
    ，但沒有動手毆打被害人，還叫被害人快點逃跑云云；犯罪事實（五）從頭到尾
    都是吳御瑋要搶人家手機，其有叫吳御瑋不要搶人家手機，事後也未分得東西云
    云。經查：
  （一）犯罪事實（一）部分：訊之被告已自白不諱，核與共犯少年呂韋佑、吳御瑋
        、范秉丞於警訊、法院訊問時之供述及被害人張凱榮、戴嘉宏於警訊之指述
        及法院訊問時之證述相符，並有贓物認領收據一紙在卷可稽。且被害人張凱
        榮於法院訊問時以證人身分證稱「我與戴嘉宏兩人去逛夜市遇到吳御瑋、范
        秉丞、呂韋佑，還有一個高高的，其中高的那個說我看他一眼，叫我跟他們
        去公園，我不想去，是吳用左手搭在我的肩膀要我跟他們去。到公園後他們
        四人叫我們將東西都拿出來，如果我們不拿出來我們就會被帶至廁所打。我
        們因心理害怕，所以就自己將錢及手機拿出來，他們手上都沒有拿東西威脅
        我們，也沒有打我們，拿出來後，他們才將戴嘉宏帶至後面巷子去打」等語
        ，戴嘉宏亦證稱「一共有四人，他們說我們如果不將錢拿出來就要打我們，
        我自己將錢及手機拿出來，他們沒有拿東西也沒有打我們，我們將東西拿出
        來後他們才帶我至巷子打我」等語，足見被告等四人係以脅迫之方式使張凱
        榮、戴嘉宏心生恐懼而交付財物，張凱榮、戴嘉宏交付財物時客觀上並未至
        不能抗拒之程度。被告與呂韋佑、吳御瑋、范秉丞共同非法剝奪他人行動自
        由、恐嚇取財之犯行，應堪認定。
  （二）犯罪事實（二）部分：被告於本院雖矢口否認涉案，辯稱：七月二日係先參
        與犯罪事實（三）之犯行，犯罪事實（二）發生在後，當日伊於參與犯罪事
        實（三）後，在士林夜市購買一個娃娃要送給女友，所以伊手上抱著娃娃跟
        在吳御瑋等人後面，並未強押被害人，抵達空屋後，伊抱著娃娃在空屋外與
        女友講電話，並未參與云云。惟查：
      １、右揭犯罪事實（二）部分，業據共犯少年吳明宗、李偉銘、吳御瑋、范秉
          丞於警訊、法院訊問時供述甚明，核與被害人陳彥綸、江明洪於警訊之指
          述及法院訊問時之證述相符，並有贓物認領保管收據一紙在卷可稽。
      ２、共犯吳御瑋於本院審理庭作證時雖稱被告當日係在空屋內，不是在空屋外
          ，當日負責把風的人是吳明宗、李偉銘云云，惟吳御瑋之證詞，核與共犯
          吳明宗於警訊時所供稱「當時戊○○站在外面，沒有打人」、「由我及吳
          信宏、李偉銘、范修誠等四人動手毆打陳彥綸臉部及身體」等語（見偵卷
          第一二七頁）不符。本院認吳御瑋參與犯罪事實（一）至（五）五件案件
          ，作案甚多，記憶難免失誤，而吳明宗當日（八十九年七月二日）係第一
          次犯案，是吳明宗之供述應較可採，本院因此採信共犯吳明宗之供述，認
          定被告係立於屋外，並無實際上之犯罪行為分擔。
      ３、惟按「以自己犯罪之意思，參與犯罪構成要件以外之行為，或以自己共同
          犯罪之意思，事先同謀，而由其中一部份人實施犯罪之行為者，均為共同
          正犯」司法院大法官會議釋字第一０九號解釋有明文。本件被告雖無犯罪
          行為之分擔，惟共犯吳明宗於警訊時供稱：范秉丞提議到士林夜市找不特
          定對象要錢，被告與范秉丞、吳御瑋、吳明宗、李偉銘五人因此一同前往
          士林夜市（見偵卷第十九頁反面），被告亦自承知道吳御瑋等人要強取他
          人財物而仍一同前往，吳御瑋等人毆打被害人時，其亦進入屋內觀看，事
          後也分得贓款一千二百元（見本院九十一年四月十七日審理筆錄及偵卷第
          一一六頁反面），足見被告係以自己共同犯罪之意思，事先同謀，推由他
          人實施犯罪行為，被告縱未實際參與犯罪行為，亦應論以共同正犯，而就
          其他共犯之行為，一同負責。
      ４、被告雖辯稱：八十九年七月二日二件犯罪，被害人陳彥綸那件在後，被害
          人丙○○那件在先云云，惟經訊問共犯吳御瑋，吳御瑋證稱確定被害人陳
          彥綸那件在先，被害人丙○○那件在後，丙○○那件做完後就回家了（見
          本院九十一年四月十七日審理筆錄）。另共犯李偉銘當日係第一次參與作
          案，其亦供稱七月二日共作案二次，第一次是搶五千多元，第二次是搶五
          百多元（見偵卷第二十二頁），參酌被害人陳彥綸損失金額為五千餘元，
          被害人丙○○損失金額為五百元，本院認共犯李偉銘、吳御瑋供述之犯罪
          順序，較可採信，亦即犯罪事實（二）發生在先，犯罪事實（三）發生在
          後，併此說明。
      ５、至於被害人陳彥綸、江明洪是否因不能抗拒而交付財物，抑或因心生恐懼
          而交付財物？查被害人陳彥綸於法院訊問時以證人身分證稱「當時我與江
          明洪去逛夜市，有五、六個人，其中一人拉住江明洪說他撞翻他們的飲料
          ，要我們跟他們至旁邊去講，要我們去巷子內，我們跟他們去後，我先被
          吳明宗、吳御瑋（原名吳信宏）兩人打，我被打了三下臉頰後，吳御瑋搜
          我的身，當時我是可以反抗，但不願意反抗，因在小房間內，他們沒有拿
          東西威脅我們，因我不想再被打所以才讓他們搜身，我被拿了一千八百元
          及金融卡，他們又帶我們兩人去領我戶頭內的五千元出來。他們有人勾住
          我的脖子所以才不得不去，當時我沒有反抗，我是可以反抗但我不想反抗
          ，因我害怕」等語，被害人江明洪於法院亦以證人身分證稱「（當時情形
          是否如陳彥綸所言）是的。我是被一個高的帶進去的，他們帶我進去小房
          間時沒有打我，他們問我有沒有帶錢，就直接搜我身，陳（彥綸）在房間
          內被打，我被帶到房間外，他們說沒有我的事叫我不要管。」等語，足見
          陳彥綸、江明洪係因受暴力恐嚇心生恐懼，未抗拒而交付財物，並非因客
          觀情形已至不能抗拒始交付財物。
        綜上所述，被告與吳御瑋、范秉丞、吳明宗、李偉銘共同非法剝奪他人行動
        自由、恐嚇取財之犯行，應堪認定。
  （三）犯罪事實（三）部分，業據被告自白不諱，核與共犯少年吳御瑋、范秉丞、
        李偉銘、吳明宗於警訊、法院訊問時之供述及被害人丙○○於警訊之指述相
        符。且被害人丙○○以證人身分證稱「我是在巷子遇到吳信宏、吳明宗、李
        偉銘三人，他們先叫我到百齡國中去，先打我後叫我進廁所後又打我，他們
        說拿錢出來不打我：：：到廁所時才又看到范修誠：：：當時因很多人在場
        所以不敢反抗，但我尚可以反抗，沒有人抓住我，錢是我自己拿出來的」等
        語，足見丙○○係因受暴力恐嚇心生恐懼而交付財物，並非因客觀情形已至
        不能抗拒之程度。被告與吳御瑋、范秉丞、李偉銘、吳明宗共犯恐嚇取財之
        犯行，已堪認定。
  （四）犯罪事實（四）部分，訊之被告雖辯稱伊並未毆打被害人，被害人遭毆打之
        前有叫被害人趕快逃走云云，惟查：
      １、右揭犯罪事實（四）之事實，業據共犯吳御瑋、范秉丞於警訊中、本院訊
          問時供述甚明，核與被害人庚○○、丁○○、甲○○警訊之指訴大致相符
          。經本院傳訊被害人庚○○，其亦到庭證稱遭被告等五人以手勾住，押往
          百齡國中，五人中三人分持木頭椅子上之木板毆打並以腳踹庚○○，嗣其
          中一人並以石塊威脅庚○○如不交出錢來要拿石塊毆打伊等語，另二人分
          別架住甲○○、丁○○（見本院九十一年一月七日訊問筆錄）。被告雖否
          認動手，並辯稱有叫被害人快點逃跑云云，惟查：
        (1)八十九年七月六日警訊筆錄雖記載被害人庚○○指認吳御瑋、范秉丞及被
          告動手毆打伊之三人為吳御瑋、范秉丞及被告（見偵卷第四八頁反面），
          惟參酌八十九年七月三日被害人庚○○之警訊筆錄，其指稱「我們行經安
          平街時，一名身高約一七六公分，膚白染黃色頭髮的男子前來說我同學李
          笙譜撞到他的朋友，要我們向他道歉：：：而走到出口近陽明戲院時，一
          名胖子身高不到一六０，著白色Ｔ恤，嘴內有戴牙套的人跑過來向我們說
          為什麼撞倒人還不道歉，而且走得這麼快，然後就出口罵三字經等，隨即
          剛剛與我交談的黃髮男子與另外三個人將我們押到百齡國中籃球場，當時
          時間是二十一時，我們被押到籃球場後那一名胖子與二名特徵我記不清楚
          的男子，將我們圍毆在地」、「只有三個人可以認出來，就是黃髮男子、
          胖子及著藍色Ｔ恤的小個子」等語（見偵卷第四六頁反面、第四七頁），
          足見被害人庚○○指認之三人係參與作案之五人其中三人，並非實際動手
          毆打伊之三人。而依共犯吳御瑋、范秉丞警訊供稱係吳御瑋、范秉丞與呂
          韋佑三人持椅子的木棍、木板、石頭毆打被害人庚○○（見偵卷第十四頁
          、第十七頁），是被告辯稱其並未動手毆打被害人庚○○一節，尚堪採信
          。
        (2)至於被告辯稱當日有叫被害人趕快逃跑云云，經訊問證人庚○○，其證稱
          沒有印象當日有人叫伊快點逃跑（見本院九十一年一月七日訊問筆錄），
          共犯吳御瑋亦證稱當日作案過程中沒有人叫被害人離開等語（見本院九十
          一年四月十七日審理筆錄），此部分被告所辯尚非可採。
      ２、按強盜罪之行為，係以強暴、脅迫、藥劑、催眠術或他法之手段為之，始
          能成罪，行為人所施之強制手段，須足以壓抑被害人之抗拒，使其喪失意
          思自由，至於是否足以壓抑被害人之抗拒，原則上應就具體之狀況，斟酌
          行為人以及被害人之人數、年齡、性別、性格與體格等，犯行之時間、場
  所、兇器之有無、種類以及使用方法等，綜合予以判斷其是否足以抑制被
          害人之抗拒能力。本院認被告夥同共犯共計五人，強將被害人庚○○及其
          友人甲○○、丁○○三人，於夜間帶往人跡罕至之校園，由共犯吳御瑋、
          范秉丞、呂韋佑，分持客觀上可為兇器使用之木製椅子上之木板、椅腳，
          共同圍毆庚○○，被告、吳明宗則負責看管與庚○○同來之友人甲○○、
          丁○○，使被害人庚○○求助無門，共犯吳御瑋於聯合三人共同持前開木
          板毆打被害人庚○○後，復另持石塊揚言如庚○○不從將以石塊毆擊，客
          觀上自足以使被害人相信此舉並非僅作勢恫嚇，如果抗拒不從，吳御瑋等
          人將以石塊毆擊，其生命可能不保，而壓抑被害人之抗拒，使被害人喪失
          意思自由；且被害人庚○○於本院作證時亦一再堅稱遭三人以木板毆打後
          ，見吳御瑋拿石塊揚言如不交付財物將予毆擊，生命受到嚴重威脅，不能
          抗拒才拿出皮包，皮包拿出來他們就拿走了等語（見本院九十一年一月七
          日訊問筆錄），另二名被害人甲○○於警訊中指稱吳御瑋以腳踹其肚子、
          范秉丞搜其皮包內財物等語；丁○○則指稱范秉丞等人毆打庚○○在先，
          直到庚○○交付財物，而後范秉丞叫伊過去以相同手法毆打伊，並叫伊交
          付財物（見偵卷第四一頁反面），被害人甲○○則指稱共犯五人之中三人
          毆打庚○○後，其中一人搜走伊放在褲子上的皮包等語，堪認被害人韓子
          強及在場遭挾制目睹庚○○被圍毆之被害人丁○○、甲○○，均係因受強
          暴、脅迫不能抗拒而任由吳御瑋等人取走財物，此應屬強盜犯行。
      ３、至於被告雖未實際持兇器施強暴於被害人，惟本院認共犯吳御瑋於本院作
          證時，證稱犯案約定手法係把被害人帶到隱密處，令被害人交付財物，如
          不從即予毆打等語（見本院九十一年四月十七日訊問筆錄），則以毆打被
          害人迫使被害人交付財物之犯行，既在共犯共同行為決意範圍之內，從而
          共犯吳御瑋、范秉丞、呂韋佑持客觀上可為兇器之物毆打被害人庚○○致
          使庚○○、丁○○、甲○○均不能抗拒而取其財物，即未超出共犯犯意之
          聯絡，共同正犯中之各個行為人，均應就全部犯罪結果負其責任。
      綜上所述，被告與共犯吳御瑋、范秉丞、呂韋佑、吳明宗共同非法剝奪他人行
  動自由、強盜之犯行應堪認定。
  （五）犯罪事實（五）部分：訊之被告雖辯稱都是吳御瑋一人要搶行動電話，伊有
        叫吳御瑋不要搶，事後也沒分到東西云云，惟查：
      １、右開犯罪事實業據共犯吳御瑋、呂韋佑供述甚明，核與被害人詹昀達、陳
          宗興、賴文凱之指訴大致相符，並有贓物認領收據一紙在卷可稽。且被告
          於警訊中自承「吳信宏告訴我說：：：我們來搶他們的行動電話，約十四
          時陳宗興等三人打完球後離開球場後，我們四人即跟著出去，於民族路仁
          愛國小旁將他們三人欄下，吳信宏先其中一人，用手勾被害人陳宗興之脖
          子，我們三人押著賴文凱、詹昀達至對面的公園」等語（見偵卷第一一七
          頁），且共犯呂韋佑於警訊時供稱「至民族路仁愛國小旁時，由吳信宏將
          其三人欄下，勾住陳宗興之脖子，我與戊○○、徐嘉偉（按已改名為徐政
          隆）另看守另外二人，將他們一起強押至對面的公園，由吳信宏動手打人
          ，命三人交出身上財物，吳信宏再將交出之財物交給我與戊○○翻看」、
          「所搶得現金五百八十元由我拿走，戊○○拿走CD928小海豚行動電話一
          支：：：」等語（見偵卷一二五頁），共犯吳御瑋亦供述被告分得CD928
          小海豚行動電話一支（見偵卷第一一九頁反面），足見被告所辯乃係卸責
          之詞。
      ２、而被害人詹昀達於法院訊問時證稱「當時我與陳宗興、賴文凱去撞球，出
          來後，有四、五個人跟我們出來，其中一個人吳御瑋勾住陳宗興，叫我們
          跟去公園，途中吳御瑋打陳宗興一下，到後吳御瑋打我臉及肚子一下，叫
          我們將錢拿出來。我不拿，吳御瑋就在地上撿一個磚塊，說我如果不拿出
          來就要打我們，賴文凱就說我們錢給你們不要打我們，後來他們就搜我們
          三人的身，當時我們三人可以反抗但我們怕打不過他們不想惹事，所以就
          被他們搜身」等語，被害人陳宗興亦證稱「如詹（昀達）所言，我有被吳
          御瑋打肚子一拳，是在途中：：：我因怕被打所以才讓他們搜身，他們當
          時沒有拿東西，我應可以反抗」等語，被害人賴文凱亦證稱「如詹（昀達
          ）及陳宗興所言。我有被吳御瑋打一巴掌，我當時跟他們說不要動手也不
          要拿手機，吳就打我一巴掌。因為我怕被打所以才讓他們搜身，我應可以
          反抗」等語。足見被告與吳御瑋、呂韋佑、徐政隆係以強暴、脅迫之方式
          使詹昀達、陳宗興、賴文凱心生恐懼而交付財物，詹昀達、陳宗興、賴文
          凱交付財物時客觀上並未至不能抗拒之程度。被告與呂韋佑、吳御瑋、徐
          政隆共同非法剝奪他人行動自由、恐嚇取財之犯行，應堪認定。
二、核被告所為，犯罪事實（一）、（二）、（五）係犯刑法第三百零二條第一項非
    法剝奪他人行動自由罪、同法第三百四十六條第一項恐嚇取財罪，犯罪事實（三
    ）係犯同法第三百四十六條第一項恐嚇取財罪，犯罪事實（四）係犯同法第三百
    零二條第一項非法剝奪他人行動自由罪、第三百三十條第一項結夥三人以上攜帶
    兇器強盜罪。被告及共犯以強暴或脅迫方式將被害人帶往隱密地點後，始下手實
    施恐嚇取財或強盜犯行，該非法剝奪他人行動自由之行為，顯非恐嚇取財行為、
    強盜行為所當然包括。另，被告行為後，刑法第三百三十條業於九十一年一月三
    十日修正公布，同年二月一日生效，將刑度由五年以上十二年以下有期徒刑，提
    高為七年以上有期徒刑，比較新舊法，以舊法對行為人較為有利，是應依刑法第
    二條第一項但書之規定，適用有利於行為人之修正前刑法第三百三十條第一項規
    定，併此說明。被告與吳御瑋、范秉丞、呂韋佑、吳明宗、李偉銘、徐政隆有犯
    意聯絡，行為分擔，應論以共同正犯。被告等人同時地非法剝奪數名被害人行動
    自由、恐嚇取財、強盜，侵害數人法益，應各論以想像競合犯；被告先後多次非
    法剝奪他人行動自由、恐嚇取財之犯行，時間各自緊接，所犯各構成要件相同，
    顯係基於概括犯意為之，應各論以連續犯一罪，並均加重其刑。所犯連續非法剝
    奪他人行動自由罪、連續恐嚇取財罪，二罪間有方法目的之牽連關係，應從重依
    連續恐嚇取財罪論斷。所犯連續恐嚇取財罪與結夥三人以上攜帶兇器強盜罪，構
    成要件不同，應分論併罰。如事實欄犯罪事實（一）、（二）、（三）、（五）
    部分，公訴人起訴認被告係犯加重強盜罪，然經檢察官到庭變更起訴法條為刑法
    第三百四十六條第一項。而被告所犯連續非法剝奪他人行動自由罪部分，雖未經
    公訴人起訴，然與起訴判決有罪部分，具有牽連犯之裁判上一罪關係，為起訴效
    力所及，自得由本院併予審理。爰審酌被告前因強盜案件，經本院判刑確定，尚
    在緩刑期間內，竟不知悔改，再犯加重強盜罪，且連續多次夥同多人於熱鬧地區
    強押被害人前往暗僻地點恐嚇取財，影響社會治安重大，並參酌其犯罪後坦承部
    分犯行之態度及下手分擔之程度，分別量處如主文所示之刑，並定其應執行刑。
三、扣案眼鏡、竹棒、椅子並非被告所有，故不諭知沒收，併此說明。
四、公訴意旨略以：被告於八十九年七月二日晚間八時許，在台北市士林區百齡國中
    廁所恐嚇被害人丙○○交付財物時，與共犯吳御瑋、范秉丞、吳明宗、李偉銘四
    人，共同徒手或持掃把、垃圾桶、木棍，毆打丙○○，致使丙○○受有頭部二×
    一×一、四×一×一公分之撕裂傷、鼻樑三×二、二×二公分瘀腫、上唇二×二
    公分瘀腫、後頭部四×三、二×二公分瘀腫、左臂三×二、三×二、四×三、二
    ×二、二×二公分五處瘀腫、右手背三×二公分瘀腫、左臂四×三、四×三、二
    ×二公分瘀腫、左手背三×二、二×二公分瘀腫、頸部二×一、一×一公分瘀傷
    、腹部四×三、四×二、二×二、二×二、一×一公分瘀傷、背部六×六、七×
    三、四×三、二×二、二×二五瘀傷。經查被害人丙○○於八十九年七月二日晚
    間八時許，在台北市士林區百齡國中內遭吳御瑋等人毆打受有前開傷害等情，固
    據被害人丙○○提出台北市立陽明醫院診斷證明書一紙為證，然經丙○○於法院
    訊問時證稱「我當時被吳信宏、范修誠、戊○○、吳明宗、李偉銘等五人打我」
    、「我給五百元時之前他們打的比較輕：：：我給他們五百元後，他們又打我，
    我站起來說要單挑時，他們才打我比較嚴重」等語，足見被害人丙○○受傷，並
    非因被告及共犯為取得財物施用暴力之結果，乃係因被害人丙○○交付財物後，
    揚言單挑激怒被告及共犯，被告及共犯始另行起意傷害丙○○，此部分應另論刑
    法第二百七十七條第一項傷害罪。按告訴乃論之罪，告訴人於第一審辯論終結前
    ，得撤回其告訴；又，對於共犯之一人撤回告訴，其效力及於其他共犯，刑事訴
    訟法第二百三十八條、第二百三十九條有明文規定。茲因告訴人丙○○已於九十
    年一月五日對於共犯李偉銘撤回告訴，依前開規定，撤回告訴之效力及於本件被
    告，本院原應就傷害部分諭知不受理之判決，惟因公訴人認此係恐嚇取財（起訴
    書認係犯強盜罪，惟經檢察官到庭變更為恐嚇取財罪）行為之當然結果，爰不另
    為不受理之諭知。
五、公訴意旨略以：被告於八十九年七月二日晚間八時許，夥同共犯吳御瑋、范秉丞
    、吳明宗、李偉銘四人，強押己○○至台北市百齡國中，毆打並搜索己○○之身
    體，取走己○○所有之現金一百元。因認被告涉有恐嚇取財之犯行（按起訴書原
    載係犯加重強盜罪，惟經檢察官到庭變更為恐嚇取財罪）云云。訊之被告否認有
    拿取己○○財物之犯行，辯稱：是吳御瑋動手拿的等語。經查：
  （一）被害人己○○於法院訊問時以證人身分證稱「我遇到吳信宏、吳明宗、李偉
        銘三人，他們開口向我要錢，他們坐在機車上，沒有對我強暴脅迫，他們由
        吳信宏伸手拿我的袋子，我抓住帶子，他把我手撥開，我看到他們有三人，
        所以我不想反抗，因怕被打，但我尚能反抗，因沒有被抓住，他們叫我去百
        齡國中的廁所，吳信宏他們先將袋子內之皮包的錢拿走後，才將皮包還給我
        後，才叫我去百齡（國中）的廁所，沒有強拖我去，有一個人在我後面沒有
        人拉我，我因怕被打所以自己走去。他們沒有拿東西打我。他們是先拿走我
        的錢後才打我」等語，足見被告或共犯吳御瑋等人，並未施以強暴、脅迫使
        被害人己○○心生恐懼或不能抗拒而取得被害人己○○之財物，此部分尚難
        以恐嚇取財罪或強盜罪相繩。而依被害人己○○前開證述，應係吳御瑋、吳
        明宗、李偉銘三人坐於機車上，見被害人走過，趁其不備而拿取被害人己○
        ○之袋子，此部分本應論以搶奪罪。
  （二）又，依被害人己○○之指訴，本件被告並非下手實施搶奪行為之人。是應審
        究者，乃下手之人實施搶奪，有無超出共犯間之共同行為決意範圍？經查：
        共犯吳御瑋於本院審理時證稱，渠等共同犯罪約定之犯罪手法係把被害人帶
        到隱密處，令被害人交付財物，如不從即予毆打等語（見本院九十一年四月
        十七日審理筆錄），則吳御瑋趁被害人不備而搶奪被害人己○○之財物，此
        舉已溢出共犯約定共同行為決意範圍，自不應令被告及其他共犯共負搶奪罪
        之責。
    此部分原應為無罪之諭知，惟因公訴人認此部分係犯恐嚇取財罪，與前開判決有
    罪部分有連續犯一罪關係，爰不另為無罪之諭知，併此說明。
六、公訴意旨另以：被告於八十九年七月六日晚間八時許，夥同共犯吳御瑋、范秉丞
    、呂韋佑，在台北市○○區○○路五五號前、陽明戲院對面巷內，見被害人乙○
    ○年齡幼小，且為學生，以言語威脅被害人，取走乙○○所有之眼鏡，並搶走乙
    ○○之皮包要脅，被告並取走乙○○所有現金二百元，因認被告涉有搶奪之犯行
    （起訴書原記載係犯加重強盜罪，然經公訴人到庭變更為搶奪罪）云云。惟查：
  （一）被害人乙○○於法院訊問時以證人身分證稱「我在士林夜市的通訊行遇到吳
        信宏他們，吳信宏抓住我脖子，戊○○在旁邊，他們二人叫我去對面陽明戲
        院的巷子，我不願意去，吳信宏就拿我眼鏡我還是不願意去吳信宏就把眼鏡
        折斷拿還給我，後我就離開，走到火鍋店，他人二人還是跟著我，吳信宏搶
        我皮包，我又搶回來，吳信宏後來自己走掉，戊○○（筆錄誤載為范修誠）
        叫我拿出二百元，我就給他二百元，我因不願意惹事，所以自己拿二百元來
        給他」等語，其警訊中亦指稱「吳某和戊○○二人一直跟在我後面，當我走
        到文林路五十五號前時，吳某就趁我不備從我後方將我後褲袋內之皮包抽走
        ，並往前走，我隨即跑向前從吳某手上將我皮包拿回」等語（見偵卷第六四
        頁反面），足見被害人乙○○並非因遭受強暴、脅迫心生恐懼或不能抗拒始
        交付財物，核與恐嚇取財、強盜罪之要件有間。共犯吳御瑋趁被害人乙○○
        不備而取其皮包，應論以搶奪罪。
  （二）共犯吳御瑋於本院訊問時雖指稱：係被告叫伊搶奪乙○○之皮包云云。惟查
        吳御瑋於警訊時，從未供稱被告叫其搶奪乙○○皮包一節；且參酌吳御瑋於
        本院訊問時證稱係吳明宗動手搶奪被害人己○○之皮包（見本院九十一年四
        月十七日審理筆錄），核與被害人己○○作證時指稱係吳御瑋動手搶奪皮包
        不符，足見共犯吳御瑋為求卸責，將不利於己之犯行推給其他共犯，則其事
        後指稱係被告叫其搶奪乙○○皮包一節，是否屬實，誠有可疑，自難遽予採
        信。
  （三）如前所述，被告與其他共犯約定之犯罪手法係把被害人帶往隱密處，令被害
        人交付財物，如不從即予毆打，則吳御瑋趁被害人不備而搶奪被害人己○○
        之財物，此舉已溢出共犯約定共同行為決意範圍，自不應令被告及其他共犯
        共負搶奪罪之責。
  （四）至於被告涉嫌妨礙自由部分，雖據被害人乙○○於警訊時指稱「我於八十九
        年七月六日二十時左右，在士林區○○街內不慎踏到戊○○的腳，接著吳信
        宏即向我說，你為何踏我朋友的腳，但卻不向他道歉」、「我記得我在安平
        街時吳信宏一開始就用手掐著我的脖子，並說你踏到我朋友為何不道歉」、
        「我當時聽他一講即向范某道歉，我說完就走向文林路的陽明戲院」、「當
        我走到文林路陽明戲院前時，吳某和戊○○向我說，如果我現在不和他們走
        ，等一下我們友人來了之後，你會更難看」、「我當時不從」等語（見偵卷
        第六四頁反面、第六五頁正面），足見被告與吳御瑋雖已著手實施脅迫行為
        ，但尚未達剝奪他人行動自由之程度，應係成立刑法第三百零四條強制罪之
        未遂犯，而非論以刑法第三百零二條非法剝奪他人行動自由罪未遂。此部分
        因未經檢察官起訴，且與前開判決有罪部分，不具連續犯關係，尚非本院所
        得審究，併此敘明。
  （五）綜上所述，尚無確切證據足認被告有搶奪犯行，不能證明被告犯罪，自應為
        無罪之諭知。
據上論斷，應依刑事訴訟法第二百九十九條第一項前段、第三百零一條第一項，刑法
第二條第一項但書、第二十八條、第五十六條、第三百零二條第一項、第三百四十六
條第一項、第三百三十條第一項、第五十五條、第五十一條第五款，罰金罰鍰提高標
準條例第一條前段判決如主文。
本案經檢察官蘇佩鈺到庭執行職務
中      華      民      國      九十一      年      五      月    一    日
                                    臺灣士林地方法院刑事第四庭
                                         法  官  洪  慕  芳
右正本證明與原本無異。
如不服本判決，應於判決送達後十日內，向本院提出上訴狀。
                                         書記官  田  汲  雷
中      華      民      國      九十一      年      五      月    七    日
附錄本案論罪科刑法條全文
刑法第三百零二條第一項：
  私行拘禁或以其他非法方法，剝奪人之行動自由者，處五年以下有期徒刑、拘役或
  三百元以下罰金。
刑法第三百四十六條第一項：
  意圖為自己或第三人不法之所有，以恐嚇使人將本人或第三人之物交付者，處六月
  以上五年以下有期徒刑，得併科一千元以下罰金。
刑法第三百三十條第一項：
  犯強盜罪而有第三百二十一條第一項各款情形之一者，處五年以上十二年以下有期
  徒刑。
